【裁判字號】    95,重附民,40
【裁判日期】    950929
【裁判案由】    違反公司法等
【裁判全文】
臺灣高等法院刑事附帶民事訴訟判決    95年度重附民字第40號
原      告  菲力工業股份有限公司
法定代理人  戊○○
被      告  林書賓之配偶
            張正宗之配偶
                      2
            郭家蕙
            郭家蕙之配偶
            乙○○
            乙○○之配偶
            日本國法人株式會社和光－
被  告  兼
法定代理人  甲○○○
被      告  甲○○○之配偶
            吉誠會計師事務所
被  告  兼
法定代理人  丙○○
被      告  丙○○之配偶
            照華會計師事務所
被  告  兼
法定代理人  丁○○
被      告  丁○○之配偶
上列被告等因違反公司法等案件（本院95年度上更（一）字第10
3號），原告提起附帶民事訴訟，請求損害賠償， 本院判決如下
：
   主  文
原告之訴及假執行之聲請均駁回。
   事  實
壹、原告聲明及陳述如下：
一、聲明：
（一）被告等應連帶給付原告至少美金8289萬8129元，及自95年
      3月2日起至清償日止，按年息百分之5計算之利息。
（二）訴訟費用由被告等人連帶負擔。
（三）願供擔保，聲請宣告假執行。
二、陳述：如起訴狀所載。
貳、被告等未為任何聲明或陳述，亦未提出任何書狀。
    理  由
一、本件原告菲力工業股份有限公司就案外人井強企業有限公司
    （下稱井強公司）、張黃秋琴、張芳生、張正宗、郭傳薰、
    郭黃阿雪、林書賓等人涉犯違反公司法、詐欺等犯行，於原
    審同時提起刑事訴訟之自訴及刑事訴訟附帶民事訴訟，迭經
    原審法院、本院前審判處上開案外人等自訴不受理及駁回原
    告附帶民事訴訟之請求後，原告乃對本院前審判決向最高法
    院提起上訴，嗣經最高法院發回本院更為審理。原告於刑事
    訴訟附帶民事訴訟程序中，復向本院本審增列本案被告林書
    賓之配偶等人為被告。原告於刑事附帶民事起訴狀中載明「
    如不得併入原附民，則請將本狀視為起訴狀，重新分案。」
    ，而依刑事訴訟法第491條規定， 關於訴之追加在刑事附帶
    民事案件中並無準用，故本件原告在本審對被告林書賓之配
    偶、張正宗之配偶、郭家蕙之配偶、乙○○之配偶、甲○○○之配偶、丙○○之配偶、丁○○之配偶等人之附帶民事訴
    訟，應視為另行起訴。因案外人井強公司、張黃秋琴、張芳
    生、張正宗、郭傳薰、郭黃阿雪、林書賓等人所涉刑事訴訟
    附帶民事訴訟案件業經本院撤銷發回原審法院更為審理（95
    年度重附民上更字第1號）， 本附民起訴部分與上開附民上
    訴案件，並非同一案件，無從併為撤銷發回更審，合先敘明
    。
二、而按上訴人等於第二審提起附帶民事訴訟，雖係在更審之中
    ，但案經第三審發回，即已回復第二審之程序，當時既未辯
    論終結，則其起訴，仍不得不謂係於第二審辯論終結以前為
    之，按諸刑事訴訟法第四百九十二條前段規定，並非不合（
    最高法院28年附字第565號判例意旨參照）。 依上開判例意
    旨，本件刑事訴訟附帶民事訴訟案件前經最高法院發回更審
    ，即已回復本審之程序，原告故得於本院本審對被告林書賓
    之配偶、張正宗之配偶、郭家蕙之配偶、乙○○之配偶、甲○○○之配偶、丙○○之配偶、丁○○之配偶等人予以附帶
    民事起訴。惟按「法院認為原告之訴不合法或無理由者，應
    以判決駁回之。認為原告之訴有理由者，應依其關於請求之
    聲明，為被告敗訴之判決。」、「刑事訴訟諭知無罪、免訴
    或不受理之判決者，應以判決駁回原告之訴。但經原告聲請
    時，應將附帶民事訴訟移送管轄法院之民事庭」，刑事訴訟
    法第502條、第503條第1項分別定有明文。又「 附帶民事訴
    訟除本編有特別規定外，準用關於刑事訴訟之規定。」、「
    原審法院認為上訴不合法律上之程式或法律上不應准許或其
    上訴權已經喪失者，應以裁定駁回之。但其不合法律上之程
    式可補正者，應定期間先命補正」、「第二審法院認為上訴
    有第三百六十二條前段之情形者，應以判決駁回之。但其情
    形可以補正而未經原審法院命其補正者，審判長應定期間先
    命補正。」此刑事訴訟法第490條前段、第362條第1項、 第
    367條分別定有明文。 本件被告等人於原告所提刑事訴訟中
    ，均未遭自訴，原告亦未於原審中對被告等人提起刑事訴訟
    附帶民事訴訟，係自上訴更審後始對被告等人提起附帶民事
    訴訟。惟依刑事訴訟法第503條之立法精神觀之， 第二審法
    院除因對被告為刑事之有罪判決而得併就附帶民事訴訟部分
    為民事之實體判決外，其餘無論為駁回、發回之判決，均屬
    形式判決，並不生實質確定力；另第二審法院所為移送判決
    ，亦需以已對被告為刑事為有罪判決，但因案件繁雜，始得
    將附帶民事訴訟部分移送至民事庭外，故其移送判決亦屬形
    式判決，而不生實質確定力。而本件刑事上訴部分，因原審
    為自訴不受理之程序判決，本院依法僅能就此程序判決判斷
    合法與否，因原審判決未為有罪、無罪之認定，如自訴人上
    訴有理由，本院亦僅能為撤銷原判決，發回原審更為審理，
    如屬無理由，即為判決上訴駁回，無論何種判決，因不生實
    體有罪、無罪之認定，實無從就附民部分予以實體判決。因
    只能為程序判決，依刑事訴訟法第503條之法理， 對於原告
    於上訴後所提起附帶民事部分，依法應予駁回。並不經言詞
    辯論。
三、據上論斷，應依刑事訴訟法第502條第1項、第490條、第307
    條，判決如主文。
中    華    民    國    95    年    9     月    29    日
                  刑事第４庭    審判長法  官  蔡秀雄
                                      法  官  黃金富
                                      法  官  周煙平
以上正本證明與原本無異。
如不服本判決，應於收受送達後十日內向本院提出上訴書狀，其
未敘述上訴之理由者並得於提起上訴後十日內向本院補提理由書
（均須按他造當事人之人數附繕本）。
                                      書記官  蕭麗珍
中    華    民    國    95    年    10    月    3     日


司法院資訊處製作；財團法人民間司法改革基金會備份。
